【裁判字號】    97,台上,658
【裁判日期】    970215
【裁判案由】    違反毒品危害防制條例
【裁判全文】
最高法院刑事判決              九十七年度台上字第六五八號
上  訴  人  甲○○
上列上訴人因違反毒品危害防制條例案件，不服台灣高等法院中
華民國九十六年十一月七日第二審判決（九十六年度上訴字第四
一二七號，起訴案號：台灣板橋地方法院檢察署九十六年度毒偵
字第四五三三號），提起上訴，本院判決如下：
    主  文
原判決撤銷，發回台灣高等法院。
    理  由
本件原審經審理結果，認為上訴人甲○○施用第一級毒品海洛因
之犯行明確，第一審判決論處上訴人施用第一級毒品罪刑（累犯
），為無不合，予以維持，駁回上訴人在第二審之上訴。固非無
見。
惟查：除有特別規定外，被告未於審判期日到庭而逕行審判者，
其判決當然違背法令，刑事訴訟法第三百七十九條第六款定有明
文。又同法第三百七十一條雖規定第二審法院於被告經合法傳喚
，無正當理由於審判期日不到庭者，得不待其陳述，逕行判決；
然第二審法院得不待被告之陳述逕行判決，以被告經合法傳喚，
無正當理由不到庭為要件。本件原審法院定於民國九十六年十月
二十四日上午九時三十分審理之傳票，固經郵務人員以未會晤上
訴人甲○○本人，亦無受領該文書之同居人或受僱人，乃於同年
月五日依寄存方式，將該審判期日傳票寄存在上訴人住所所在之
台北縣政府警察局中和分局南勢派出所，以為送達，但上訴人因
另案違反毒品危害防制條例案件，經判處罪刑確定，已於同年月
二日入台灣台北監獄台北分監執行，刑期應至九十七年三月一日
屆滿，有上開審判期日傳票送達證書、台灣高等法院前案案件異
動查證作業及台灣板橋地方法院檢察署九十六年十二月二十五日
板檢榮戊九六執一三三四五字第一二五五一三號函可稽（見原審
卷第二十二頁、第二十六頁、第四十二頁）。是原審前開審判期
日，上訴人係另案在監接受執行，原審未依刑事訴訟法第五十六
條第二項規定囑託該監所長官送達傳票予上訴人，而逕向其住所
送達，難謂已合法傳喚；且上訴人當時既另案在監執行，非經提
訊本無從到庭，則渠之未到庭自非無正當理由。因之原審以上訴
人經合法傳喚，無正當理由不到庭，不待其陳述而逕行判決，依
刑事訴訟法第三百七十九條第六款規定，自屬當然違背法令。上
訴人上訴意旨雖未指摘及此，然此係本院得依職權調查之事項，
應認原判決有撤銷發回之原因。
據上論結，應依刑事訴訟法第三百九十七條、第四百零一條，判
決如主文。
中    華    民    國  九十七  年    二    月   十五   日
                      最高法院刑事第六庭
                          審判長法官  張  淳  淙
                                法官  劉  介  民
                                法官  張  春  福
                                法官  蔡  彩  貞
                                法官  林  俊  益
      本件正本證明與原本無異
                                      書  記  官
中    華    民    國  九十七  年    二    月  二十一  日
                                                 H


司法院資訊處製作；財團法人民間司法改革基金會備份。
